【裁判字號】    98,交聲,134
【裁判日期】    980409
【裁判案由】    聲明異議
【裁判全文】
臺灣臺南地方法院交通事件裁定         98年度交聲字第134號
移送機關    交通部公路總局嘉義區監理所臺南監理站
異議人即
受處分人    乙○○
上列異議人即受處分人因違反道路交通管理處罰條例案件，對於
交通部公路總局嘉義區監理所臺南監理站民國98年1月6日所為之
裁決處分（處分案號：嘉監南字第裁74-DB0000000號），聲明異
議，本院裁定如下：
    主    文
原處分撤銷。
乙○○不罰。
    理    由
一、原處分意旨略以：異議人即受處分人乙○○（下稱異議人）
    所有而牌照業已註銷之原車牌號碼WBN-169號輕型機車，於
    民國97年10月11日4時57分許，由張詩崎騎乘行經桃園縣中
    壢市○○路○段與興仁路口時，因牌照經註銷仍行駛，經桃
    園縣政府警察局內壢派出所警員予以攔停製單舉發，嗣經移
    送機關即交通部公路總局嘉義區監理所臺南監理站（下稱原
    處分機關）以其違規事實明確，依道路交通管理處罰條例第
    12條第1項第8款之規定，對於該車牌照註銷前登記為所有人
    之異議人，裁處罰鍰新臺幣（下同）10,800元等語。
二、本件聲明異議意旨略以：異議人已將該車牌號碼為WBN-169
    號輕型機車出賣予店裡的客人甲○○，因甲○○遲遲未辦理
    過戶，異議人又屢接紅單，經請教他人後，乃將該車之所有
    罰單繳納完畢，並於96年8月7日向原處分機關辦理拒不過戶
    註銷登記在案。異議人並不認識駕駛人張詩崎，也沒有再行
    駛該車輛，之後的罰單不應再令異議人負責，請歸責於違規
    時之車主，為此聲明異議，請求撤銷原處分等語。
三、按汽車有牌照業經繳銷、報停、吊銷、註銷，無牌照仍行駛
    者，處汽車所有人3,600元以上10,800元以下罰鍰，並禁止
    其行駛，道路交通管理處罰條例第12條第1項第8款固定有明
    文，然上開條文所指之「汽車所有人」，並非專指車籍資料
    上所登記之車主，而係指該註銷牌照車輛於違規當時之真正
    所有權人而言；又車籍資料僅係監理機關對於車輛管理之行
    政登記事項，車籍資料上之車主名稱登記，雖可據以作為該
    車所有人之判斷依據，然該車籍資料所登記之車主，並非當
    然即為民法上之真正所有權人。何況車輛經註銷牌照後，該
    車原有之車籍資料即難加以變動，原車輛所有人如欲將該註
    銷牌照車輛之所有權移轉他人，或因其他法律關係而喪失所
    有權時，亦無從藉由車籍資料之變更，而另為註銷牌照車輛
    新車主之登記，故車輛經完成牌照註銷登記後，其所有權誰
    屬即已無從藉由車籍資料加以確認，實際上則應依照民法上
    動產所有權歸屬之相關規定加以判斷，而非永遠以牌照註銷
    前之車主為該車所有權人之認定標準。
四、異議人原所有車牌號碼WBN-169號之輕型機車，於上開時、
    地因該車牌照經註銷後仍由第三人張詩崎駕駛，經桃園縣政
    府警察局內壢派出所警員攔停製單舉發等情，有桃園縣政府
    警察局97年10月11日桃警局交字第DB0000000號舉發違反道
    路交通管理事件通知單及原處分機關98年1月6日嘉監南字第
    裁74-DB0000000號裁決書各1份附卷可稽，且為異議人所不
    否認，此部分事實已可認定。
五、異議人主張其已將上開車輛出售予第三人甲○○，因買受人
    拒不過戶而辦理註銷牌照，並經原處分機關於96年8月7日以
    拒不過戶註銷牌照等語，經查：
  (一)異議人確已於96年8月7日向原處分機關辦理系爭機車拒不過
    戶註銷牌照之事實，有原處分機關於98年2月9日以嘉監南字
    第0980102478號函檢附該機車之汽（機）車各項異動登記單
    、機車車籍查詢、機車異動歷史查詢資料（見本院卷第14、
    16、17頁），及刊登於96年7月31日自由時報催告甲○○辦
    理過戶之廣告證明1紙（見本院卷第15頁）在卷可稽，是異
    議人此部份主張可信為真實。
  (二)又查，本件違規時之駕駛人張詩崎亦於98年2月18日到院結
    證稱：車是向朋友甲○○借的，她有說她買車時車行叫她自
    己去過戶，但因證件不齊致無法過戶才拖到現在等語（見本
    院卷第24頁），而證人甲○○於98年3月4日亦到院結證稱：
    該車號WBN-169號機車是其借予丙○○的，該車是用1萬多元
    向中古機車行的老闆買的，車行沒有幫其辦過戶，只有將資
    料交予其到監理站辦理過戶，但監理站說車行給的資料不足
    ，所以不能辦理過戶，當時買車的資料置於機車車箱內，機
    車現被警局扣去等語（見本院卷第35頁），依據上開二證人
    之證言，應堪認異議人於本件違規時已非車牌號碼WBN-169
    號之輕型機車之所有權人，且異議人亦未將機車借予違規時
    之駕駛人張詩崎使用。
  (三)再查，本院依職權函請桃園縣政府警察局查覆車牌號碼WBN-
    169號之輕型機車置物箱內是否有該機車買賣相關證明文件
    ，嗣經桃園縣政府警察局中壢分局於98年3月26日以中警分
    交字第0987020010號函檢附WBN-169號機車車箱內之汽（機
    ）車各項異動登記書、過戶登記書各1紙到院（置於證物袋
    內），核與證人甲○○證稱該車是用1萬多元向中古機車行
    的老闆買的，車行沒有幫其辦過戶，有資料交予其到監理站
    辦理過戶，但監理站說車行給的資料不足不能辦理過戶，當
    時買車的資料置於機車車箱內等語相符。
  (四)因此，異議人主張其已將WBN-169號機車出售予第三人甲○
    ○等情，應堪認為真實，從而，本件違規當時，異議人既非
    WBN-169號機車之所有人，則原處分機關依道路交通管理處
    罰條例第12條第1項第8款以異議人為車牌號碼WBN-169號之
    輕型機車之所有權人，裁處罰鍰10,800元，即有未洽。
  (五)又本件違規舉發通知單，係由實際駕駛人張詩崎於舉發當時
    簽收，並未送達於異議人，有上開舉發違反道路交通管理事
    件通知單附卷可稽，既然異議人未收受舉發單，自無從知悉
    應到案期日，則本件自無處罰條例第85條第1項規定受處罰
    人應於應到案期日（即97年10月26日）前向處罰機關告知應
    歸責人之適用，因此，異議人於98年1月16日提起本件異議
    ，本院仍應審查其異議是否有理由，而不得依處罰條例第85
    條第1項規定即認異議人已不得再為異議。
  (六)綜上所述，異議人原所有之上開機車，於本件案載違規時間
    ，既已因出賣予第三人甲○○，而為他人所有，且前述違規
    行為之發生時間，亦係在該車牌照註銷之後，故異議人應無
    須就上開駕駛人張詩崎駕駛牌照註銷機車之違規行為負機車
    所有權人之罰責，又本件經核亦難認為有何可歸責於異議人
    之事由所致，故原處分機關就本件違規事實，對於異議人加
    以裁罰，於法尚非適當。本件異議內容，經核亦屬有理，故
    應由本院裁定將原處分撤銷，並另為異議人不罰之諭知，以
    資適法。
六、據上論斷，應依道路交通管理處罰條例第87條第2項、道路
    交通案件處理辦法第20條前段，裁定如主文。
中    華    民    國    98    年    4     月    9     日
                      交通法庭  法  官  張家瑛
以上正本證明與原本無異。
如不服本裁定，應於送達後5日內向本院提出抗告狀（應附繕本
）。
                                書記官  李淑惠
中    華    民    國    98    年    4     月    10    日


司法院資訊處製作；財團法人民間司法改革基金會備份。
